臺灣橋頭地方法院民事判決　　　　　 110年度橋小字第1647號
原　　　告　旺旺友聯產物保險股份有限公司

法定代理人　劉自明　
訴訟代理人　彭欣如　
　　　　　　吳燕龍　
上　一　人
複　代理人　林立凡　　住同上
被　　　告　曾靖傑　　住高雄市苓雅區苓雅市場42號
上列當事人間請求損害賠償事件，本院於民國111 年1 月26日言
詞辯論終結，判決如下：
    主  文
被告應給付原告新臺幣貳萬捌仟玖佰柒拾陸元，及自民國一一○
年十一月五日起至清償日止，按週年利率百分之五計算之利息。
原告其餘之訴駁回。
訴訟費用新臺幣壹仟元由被告負擔新臺幣玖佰元，餘由原告負擔
。
本判決第一項得假執行。但被告如以新臺幣貳萬捌仟玖佰柒拾陸
元為原告預供擔保，免為假執行。
    事實及理由
一、原告主張：原告承保車牌號碼000-0000號自用小客車（下稱
    系爭汽車）之車體損失險，於保險期間之民國108 年11月29
    日下午5 時52分許，因被告駕駛車牌號碼0000-00 號自用小
    客車（下稱甲車），行經高雄市○○區○○道00號11公里30
    0 公尺處西向內側時，未注意保持安全距離，致碰撞並毀損
    由訴外人吳惟源駕駛之系爭汽車（下就本件車禍事故發生經
    過，簡稱系爭事故）。嗣原告已依保險契約賠付系爭汽車修
    復費用新臺幣（下同）29,571元（含工資7,500 元、烤漆16
    ,715元、零件5,356 元），爰依保險法第53條第1 項、民法
    第184 條、第191 條之2 規定提起本訴，請求被告負賠償責
    任等語。聲明：被告應給付原告29,571元，及自起訴狀繕本
    送達翌日起至清償日止，按週年利率5 ％計算之利息。
二、被告則以：有發生系爭事故沒有錯，但車禍當時系爭汽車不
    知為何在高速公路上煞車，還偏離車道，才會導致原告駕駛
    之甲車來不及反應而碰撞，所以應該是系爭汽車之過失，被
    告並無過失。另車禍發生後，系爭汽車只有一個燈殼壞掉，
    其他毫髮無傷，卻要求如此高額費用亦不合理等詞置辯。
三、本院得心證之理由：
㈠、按因故意或過失，不法侵害他人之權利者，負損害賠償責任
    ；汽車、機車或其他非依軌道行駛之動力車輛，在使用中加
    損害於他人者，駕駛人應賠償因此所生之損害，民法第184
    條第1 項前段、第191 條之2 前段定有明文。再被保險人因
    保險人應負保險責任之損失發生，對於第三人有損失賠償請
    求權者，保險人得於給付賠償金額後，代位行使被保險人對
    於第三人之請求權；但其所請求之數額，以不逾賠償金額為
    限，保險法第53條第1 項業已明定。
㈡、經查，原告主張其承保系爭汽車之車體損失險，而被告在前
    揭時、地駕駛甲車時，有未注意保持安全距離之過失駕駛行
    為，致碰撞並毀損系爭汽車，且修復費用29,571元（含工資
    7,500 元、烤漆16,715元、零件5,356 元），已由原告依保
    險契約予以賠付等情，已提出交通事故當事人登記聯單、現
    場圖、行車執照、保險估價單、統一發票、汽車險理賠計算
    書、賠償給付同意書等件為佐（見本院卷第11至13頁、第17
    至25頁），並有系爭事故發生後為警到場並製作之交通事故
    相關資料可參（見本院卷第35至53頁）；稽以被告確有原告
    主張之未注意保持安全距離此過失情事，同有被告在系爭事
    故發生後，為警詢問時所自承：伊行經事故地點內側車道時
    ，因車多壅塞，而前方車輛煞車燈亮起，當下伊煞車減速，
    當發現前方車陣回堵時，已煞車不及而追撞前方車牌號碼00
    0-0000號車，致該車推撞前方之系爭汽車而肇事等詞對照可
    參（見本院卷第41頁之A3類道路交通事故調查紀錄表），是
    本院依前開證據調查結果，自堪認原告之主張為真。
㈢、至被告於本院審理時，雖執：當時乃系爭汽車不知為何在高
    速公路上煞車，還有偏離車道狀況，才會導致原告來不及反
    應而碰撞，伊無過失等詞予以抗辯（見本院卷第81至82頁）
    。惟系爭事故發生時間、地點，乃108 年11月29日下午5 時
    52分許，在高雄市○○區○○道00號11公里300 公尺處西向
    內側處，已如前述，而斯時乃週五下班時段，高雄市○○道
    00號本易出現車多壅擠之情況，應屬高雄市駕駛人所公眾週
    知之事實，且觀諸被告在系爭事故發生後，為警詢問時所自
    承之「車多壅塞」、「車陣回堵」等語句（見本院卷第41頁
    ），業可知被告在系爭事故發生前，對事故地點交通狀況並
    非良好，且已出現車陣回堵塞車情況有所瞭解，則被告駕車
    行經事故地點時，自應妥適注意保持與前車之安全距離，小
    心駕駛，以免發生追撞情事，其未及注意而肇生系爭事故，
    駕駛行為自有未注意保持安全距離之過失，衡無疑義。被告
    無視於此，逕在臨訟之時改以不知系爭汽車為何煞車且偏離
    車道，欲卸飾自身所應負之賠償責任，所辯自無足取。況且
    ，引被告提出之車禍現場照片觀察（見本院卷第97頁），亦
    可見系爭事故發生時，雖系爭汽車有向車道內側偏移，但該
    車車身仍行駛於車道邊線內側，而非已逾越邊線等情事明灼
    ，此與被告辯解情詞亦相互歧異，故本院自無從以被告之前
    詞抗辯，遽為其有利之判斷。
㈣、此外，被告雖爭執：系爭汽車只有一個燈殼壞掉，其他毫髮
    無傷，原告要求如此高額費用不合理云云（見本院卷第82頁
    ）。惟原告就其主張之修繕金額，已提出相符之保險估價單
    、統一發票、賠償給付同意書資料作為佐證（見本院卷第19
    頁、第21頁、第25頁）；加以系爭事故發生時，乃被告駕駛
    甲車先撞擊車牌號碼000-0000號自用小客車之後車尾，再使
    該車往前推撞系爭汽車後車身處等節，亦有道路交通事故現
    場圖、調查報告表（二）、調查紀錄表、現場照片存卷可考
    （見本院卷第35頁、第39頁、第41至46頁、第89至101 頁）
    ，而系爭汽車進廠修復之車損，即為與碰撞位置互核一致之
    後保險桿拆裝、鈑金、烤漆塗裝工程等情，同據本院核閱前
    揭估價單確認無訛。是以，系爭汽車修繕範圍暨支出費用，
    既核與系爭事故發生時之碰撞位置相互一致，且未見有何不
    合理或不當之處，則原告主張前列修繕費用均為系爭事故所
    造成，依上開證據調查結果，自堪信屬實。被告執以前詞否
    認，容有誤會，自非可採。基此，系爭汽車既因被告未注意
    保持安全距離之過失駕駛行為受有損害，且原告已依保險契
    約賠付系爭汽車修理費用29,571元，則原告主張其得依據民
    法第184 條第1 項前段、第191 條之2 前段、保險法第53條
    第1 項規定，於賠償金額範圍內取得求償權利等節，自屬有
    據。
㈤、再按負損害賠償責任者，除法律另有規定或契約另有訂定外
    ，應回復他方損害發生前之原狀；債權人亦得請求支付回復
    原狀所必要之費用，以代回復原狀，民法第213 條第1 項、
    第3 項已有明文。而損害賠償既係在填補被害人所受之損害
    ，使其回復物被毀損前之應有狀態，自不應使之額外受利，
    故被害人修理材料以新品換舊品者，應予折舊。經查，原告
    賠付系爭汽車修理費用分別包含工資7,500 元、烤漆16,715
    元、零件5,356 元一情，雖經本院認定如前，但依上開說明
    ，計算被告應負擔之賠償數額時，仍應扣除零件折舊部分始
    屬合理。其次，系爭汽車係108 年4 月出廠，有卷附行車執
    照可按（見本院卷第17頁），迄至系爭事故時，使用期間為
    7 月又14日（出廠日期依民法第124 條第2 項規定，以108
    年4 月15日計算），參酌營利事業所得稅查核準則第95條第
    6 項「固定資產提列折舊採用平均法、定率遞減法或年數合
    計法者，以1 年為計算單位，其使用期間未滿1 年者，按實
    際使用之月數相當於全年之比例計算之，不滿1 月者，以月
    計」之規定，應以使用8 月計算折舊期間；再依行政院所頒
    固定資產耐用年數表及固定資產折舊率之規定，汽車耐用年
    數為5 年，則該車修理時更換零件部分得請求回復原狀之必
    要費用應為4,761 元【計算方式：１、殘價＝取得成本÷（
    耐用年數＋1 ）：5,356 ÷（5 ＋1 ）≒893 ；小數點以下
    四捨五入，下同。２、折舊額＝（取得成本－殘價）×1/（
    耐用年數）×（使用年數）：（5,356 －893 ）×1/5 ×8/
    12≒595 。３、扣除折舊後價值＝（新品取得成本－折舊額
    ）：5,356 －595 ＝4,761 】，加計不予折舊之工資7,500
    元、烤漆16,715元後，修復所須之必要費用應為28,976元；
    逾此範圍之主張，則無理由。
四、綜上所述，原告依保險法第53條第1 項、民法第184 條第1
    項前段、第191 條之2 規定提起本訴，請求被告應給付28,9
    76元，及自起訴狀繕本送達翌日即110 年11月5 日起至清償
    日止（起算依據詳見本院卷第59頁送達證書），按週年利率
    5 ％計算之利息，為有理由，應予准許；逾此範圍請求，即
    屬無據，應予駁回。
五、原告勝訴部分，係依民事訴訟法第436 條之8 第1 項適用小
    額程序為被告敗訴之判決，依同法第436 條之20規定，應依
    職權宣告假執行。另依同法第392 條第2 項規定，職權宣告
    被告如預供擔保，免為假執行。
六、本件事證已臻明確，兩造其餘攻擊防禦方法及舉證，經核與
    判決結果不生影響，無逐一論列之必要，併予敘明
七、訴訟費用負擔之依據：民事訴訟法第79條。本件訴訟費用額
    ，依後附計算式確定如主文所示之金額。
中    華    民    國   111    年    2     月    25    日
                  橋頭簡易庭  法      官  楊博欽
以上正本係照原本作成。
民事訴訟法第436 條之24第2 項：對於本判決之上訴，非以違背
法令為理由，不得為之。
如對本判決上訴，須於判決送達後20日內向本院提出上訴狀，並
須表明原判決所違背之法令及其具體內容與依訴訟資料可認為原
判決有違背法令之理由。
中    華    民    國   111    年    2     月    25    日
                            書  記  官  程淑萍
訴訟費用計算式：
裁判費（新臺幣）   1,000元
合計               1,000元